臺灣高等法院刑事判決　　　　　　　　93年度上易字第2129號
上　訴　人　臺灣臺北地方法院檢察署檢察官
被　　　告　甲○○
上列上訴人因詐欺案件，不服臺灣臺北地方法院93年度易字第60
9號，中華民國93年10月29日第一審判決（起訴案號：臺灣臺北
地方法院檢察署93年度偵字第3591號，移送併辦案號：93年度偵
字第8723號）提起上訴，本院判決如下：
    主  文
原判決撤銷。
甲○○連續意圖為自己不法之所有，以詐術使人將本人之物交付
，處有期徒刑壹年；又以詐術得財產上不法之利益，處有期徒刑
肆月。應執行有期徒刑壹年貳月。
    事  實
一、甲○○原係臺北市政府環境保護局大安區清潔隊隊員，僅負
    責該隊夜間資源回收工作，其明知自己並無處理清潔隊員招
    募、聘任事務之職權、機會，竟意圖為自己不法所有，並基
    於概括之犯意，連續為下列行為：
  (一)於民國（下同）九十年五月間，經黃沖權之介紹認識乙○○
    ，並得知原任職臺北銀行技術員之乙○○亟思在至臺北市政
    府環境保護局擔覓得駕駛之工作，見有機可趁，乃於同年五
    月三十日下午四時許，在台北市○○○路「麥當勞」速食店
    ，向先向乙○○詐稱：「如欲擔任臺北市政府環境保護局駕
    駛，需款十八萬元（新臺幣，下同）作為打點該局各級長官
    之用」等語，使乙○○信以為真而陷於錯誤，旋即於同年六
    月二日下午二時三十分許，在臺北市○○○路「麥當勞」速
    食店內，交付現金十八萬元與甲○○。甲○○復於翌（三）
    日以電話聯絡乙○○，佯稱：「隊長未獲得打點，尚須三萬
    元」云云；再使乙○○信以為真而陷於錯誤，而委請同事黃
    沖權先代墊此筆款項，於日將三萬元交付與甲○○。
  (二)甲○○於九十二年八月十七日，在臺北市○○○路○段一八
    一巷林顯昌所經營之「合暢團海產店」與丙○○、丁○○等
    人用餐，得知丙○○之子常勝及丁○○之夫張克忠急欲尋找
    工作，見有機可趁，遂向丙○○、丁○○同時詐稱：「伊係
    北市環境保護局資深清潔隊員，可疏通關係安排常勝、張克
    忠進入清潔隊工作，但需要三十萬元之活動費，用來打點上
    級長官，約九十二年九月十五日就可上班」等語，另向丙○○佯稱：「大家是好朋友，其不賺丙○○的錢，只要收十五
    萬元即可」云云而施用詐術；致使丙○○、丁○○誤信為真
    ，而於翌（十八）日，在臺北市○○區○○路一段十九巷三
    十七號一樓林顯昌住處內，分別交付十五萬元、三十萬元予
    甲○○。
  (三)甲○○又於九十二年九月十日，以電話丙○○佯稱：「北市
    環保局清潔隊黃科長五股住家失火，妻子不幸燒死，兒子受
    傷住院，需錢孔急，若借予二十萬元，黃科長將會大力幫忙
    常勝儘速上班」等語；致使丙○○陷於錯誤，於同年九月十
    二日，在台北市政府環境保護局瑞安街清潔隊辦公室，交付
    二十萬元與甲○○。
二、甲○○又另行起意，意圖為自己得財產上不法利益於九十二
    年九月間某日，向丙○○佯稱：「如果能夠安排招待清潔隊
    承辦人員的話，任用常勝作業會快一點」云云，致使丙○○
    陷於錯誤，接續招待甲○○及另二名不知情之不詳姓名年籍
    成年男子，於九十二年九月二十八日清晨五時許至「總動員
    視廳歌城」歡唱消費二千零四十一元；於同日清晨六時許至
    「貴族理髮廳」美容消費三千七百八十元；於十月一日清晨
    三時許至「總動員視廳歌城」歡唱消費二萬零七百九十元；
    甲○○因之共接續詐得二萬六千六百十一元之財產上不法利
    益。
三、迨於九十二年十一月間，丙○○、丁○○見甲○○所詐稱安
    排工作一事毫無結果，始知受騙；而乙○○則迄九十三年初
    春節前後，亦見甲○○所詐稱安排工作一事均無著，經同事
    黃沖權代為探知甲○○已因涉詐欺罪嫌，遭臺北市政府環境
    保護局解僱等情後，始知受騙。
四、案經丙○○、丁○○訴由法務部調查局航業海員調查處移送
    臺灣臺北地方法院檢察署檢察官偵查起訴，及經乙○○向臺
    北市政府政風處檢舉而經臺北市政府政風處移請臺灣臺北地
    方法院檢察署檢察官移送併案審理。
    理  由
一、被告甲○○經本院合法傳喚，無正當理由未於言詞辯論期日
    到庭，亦未提出任何書狀為答辨；惟據其在原法院審理中之
    陳述，則對於右揭犯罪事實均已坦承不諱，核與告訴人丙○○、丁○○、乙○○在檢察官偵查中指述之情節，及證人張
    克忠、常勝、常琪、林顯昌、黃沖權在檢察官偵查中證述之
    節相符，復有告訴人丙○○所開設世華銀行世貿分行Ｚ00
    000000000號帳戶往來明細表、告訴人丁○○所開
    細表、被告九十二年十一月三日出具之收據、被害人乙○○
    、證人黃沖權之臺北銀行、第一商業銀行存摺明細表、記事
    本、總動員視廳歌城簽帳單影本一份，貴族理髮廳簽帳單影
    本二紙及本票影本三紙在卷可資佐證；被告之自白核與事實
    相符，自屬可信。本案事證已臻明確，被告犯行洵堪認定。
二、核被告所為：
  (一)向乙○○、丙○○、丁○○詐騙，先後取得十八萬元、三萬
    元、十五萬元、三十萬元、二十萬元部分，係犯刑法第三百
    三十九條第一項之詐欺取財罪。被告於九十二年八月十七日
    ，在「合暢團海產店」，以一施用詐術行為對告訴人丙○○
    、丁○○為詐欺取財，侵害告訴人丙○○、丁○○之不同財
    產法益，係以一行為觸犯二罪名，為想像競合犯，應從遭詐
    騙財物較多、情節較重之對告訴人丁○○詐欺取財罪處斷；
    公訴人認此部分係連續犯，尚有誤會。被告多次向乙○○、
    丁○○、丙○○詐騙，其本來之目的原即在分別欲詐得十八
    萬元、三萬元、三十萬元、二十萬元，且均已然得手；其每
    一前行為與次行為，依一般社會觀念，在時間差距上，可以
    分開，在刑法評價上，各具獨立性，每次行為皆可獨立成罪
    ，構成同一之罪名，自應認係連續犯，以一罪論，並依刑法
    第五十六條之規定加重其刑。又，起訴書雖未載及被告向乙○○詐欺取財之犯罪事實，惟此部分與已起訴部分既有連續
    犯之關係，屬裁判上之一罪，有如前述，本院自得併予審判
    。
  (二)被告以「如果能夠安排招待清潔隊承辦人員的話，任用常勝
    作業會快一點」為由，向丙○○施用詐術，使丙○○陷於錯
    誤，招待甲○○及另二名不知情之不詳姓名年籍成年男子，
    於九十二年九月二十八日清晨五時許至「總動員視廳歌城」
    歡唱消費二千零四十一元；於同日清晨六時許至「貴族理髮
    廳」美容消費三千七百八十元；於十月一日清晨三時許至「
    總動員視廳歌城」歡唱消費二萬零七百九十元部分，則係犯
    刑法第三百三十九條第二項之詐欺得利罪。此部分，被告係
    以同一事由施用詐術，向同一被害人詐得財產上不法之利益
    ，該數行為以密切接近之時間實施，侵害同一之法益，各行
    為之獨立性極為薄弱，依一般社會觀念，在時間差距上，難
    以強行分開，在刑法評價上，以視為數個舉動之接續施行，
    合為包括之一行為予以評價，較為合理，應屬接續犯。
　(三)被告所犯詐欺取財與詐欺得利二罪間，犯意各別，行為互殊
  　，罪名互異，應予分論併罰。
三、原審據以論罪科刑，固非無見。惟查：(一)被告向乙○○詐騙
    先後取得十八萬元、三萬元，及向丁○○、丙○○詐騙先後
    取得三十萬元、二十萬元部分，均係連續犯，原審判決認係
    接續犯，尚有未洽。(二)告訴人乙○○、丙○○、丁○○等均
    係急於為其自己或為兒子覓得職業賴以維生之經濟上弱者，
    被告向渠等詐得金額雖僅有數十萬元，然對乙○○、丙○○
    、丁○○等人之生計已造成重大之危害，原審未斟酌及此，
    就被告所犯詐欺取財、詐欺得利犯行，僅分別判處有期徒刑
    十月、三月，亦有未當。公訴人之上訴意旨，以原審量刑過
    輕指摘原判決不當，為有理由，且原判決復有前述誤認係接
    續犯之可議，自屬無可維持，應由本院將原判決撤銷改判。
    爰審酌被告犯罪之動機在謀取不法財物、利得，其詐騙之手
    段，對被害人生計造成之重大危害，及犯後迄未賠償被害人
    所受損害，然已坦承犯行等一切情狀，分別量處如主文所示
    之刑，並定其應執行刑。
四、被告甲○○經本院合法傳喚，無正當理由未於言詞辯論期日
    到庭，爰不待其陳述逕行判決。
據上論斷，應依刑事訴訟法第371條、第369條第1項前段、第364
條、第299條第1項前段，刑法第56條、第339條第1項、第2項、
第55條、第51條第5款，罰金罰鍰提高標準條例第1條前段，判決
如主文。
本案經檢察官林炳雄到庭執行職務。
中　　華　　民　　國　　94　　年　　2　　月　　24　　日
　　　　　　　　　刑事第十三庭  審判長法　官  劉景星
                                      法  官  陳志洋
                                      法  官  陳博志
以上正本證明與原本無異。
不得上訴。
                                      書記官  陳嘉文
中　　華　　民　　國　　94　　年　　2 　　月　　25　　日
附錄：本案論罪科刑法條全文
中華民國刑法第三百三十九條 (普通詐欺罪)
意圖為自己或第三人不法之所有，以詐術使人將本人或第三人之
物交付者，處五年以下有期徒刑、拘役或科或併科一千元以下罰
金。
以前項方法得財產上不法之利益或使第三人得之者，亦同。
前二項之未遂犯罰之。
